臺灣高雄地方法院刑事判決　　　　　　　　　　　　　九十一年度易字第六四號
　　公　訴　人　臺灣高雄地方法院檢察署檢察官
　　被　　　告　丙○○
　　被　　　告　己○○
　　被　　　告　丁○○
　　被　　　告　戊○○
右列被告等因恐嚇等案件，經檢察官提起公訴（九十年度偵字第五四○八號），本院
判決如左：
    主  文
己○○損壞他人之照相機，足以生損害於他人，處罰金貳仟元，如易服勞役，以參佰
元折算壹日。
被訴恐嚇、公然侮辱部分無罪。
丙○○、丁○○、戊○○均無罪。
    事  實
一、己○○於民國八十九年二月十八日上午十時許，在高雄市○○區○○街四十二巷
    二十一號，與乙○○因細故發生口角，竟基於毀損之犯意，徒手將乙○○手持之
    照相機（價值新台幣一千一百元）砸毀，致該照相機損壞，足生損害於乙○○。
二、案經乙○○訴由高雄市政府警察局左營分局移送臺灣高雄地方法院檢察署檢察官
    偵查起訴。
    理  由
壹、有罪部分：
  一、右揭事實，迭據被告己○○於警訊、偵查中及本院審理時坦承不諱，核與告訴
      人乙○○於警訊、偵查中及本院審理時指訴之情節相符，被告自白顯與事實相
      符，堪信為真實，本件事證明確，被告己○○毀損之犯行洵堪認定。
  二、核被告己○○所為，係犯刑法第三百五十四條之毀損罪。爰審酌被告己○○未
      有前科紀錄，有臺灣高雄地方法院檢察署刑案資料查註紀錄表及臺灣高等法院
      被告全國前案紀錄表各一份在卷可參，素行尚稱良好，僅因細故率而砸毀告訴
      人之相機，實屬不智之舉，且犯後坦承犯行，態度良好，及告訴人所受之損害
      ，並未達成和解等一切情狀，量處如主文所示之刑，並諭知易服勞役之折算標
      準，以資懲儆。
貳、無罪部分：
  一、公訴意旨另以：被告丙○○、己○○、丁○○及戊○○與告訴人乙○○間發生
      嫌隙，於八十九年二月十八日上午十時許，在高雄市○○區○○街四十二巷二
      十一號，被告丙○○等四人基於犯意聯絡，向告訴人乙○○恫嚇稱：再檢舉，
      就要給渠好看等語，致令告訴人乙○○心生畏懼，繼於高雄市政府警察局左營
      分局左營派出所調查時，被告丙○○、己○○及丁○○又共同公然以「神經病
      」之穢語辱罵告訴人乙○○，因認被告丙○○、己○○、丁○○及戊○○涉犯
      刑法第三百零五條之恐嚇罪嫌；被告丙○○、己○○及丁○○另涉犯同法第三
      百零九條第一項之公然侮辱罪嫌。
  二、按犯罪事實應依證據認定之，無證據不得推定其犯罪事實；不能證明被告犯罪
      者，應諭知無罪之判決，刑事訴訟法第一百五十四條、第三百零一條第一項分
      別定有明文。次按認定不利於被告之事實，須依積極證據，苟積極證據不足為
      不利於被告事實之認定，即應為有利於被告之認定，更不必有何有利之證據。
      再事實之認定，應憑證據，如未能發現相當證據，或證據不足以證明，自不能
      以推測或擬制之方法，以為裁判之基礎。另告訴人之告訴，係以使被告受刑事
      訴追為目的，是其陳述是否與事實相符，仍應調查其他證據以資審認。又被害
      人之陳述如無瑕疪，且就其他方面調查又與事實相符，固足採為科刑之基礎，
      倘其陳述尚有瑕疪，則在未究明前，遽採為論罪科刑之根據，即難認為適法（
      最高法院三十年上字第八一六號、四十年台上字第八六號、五十二年台上字第
      一三○○號、六十一年台上字第三○九九號分別著有判例可資參照）。故在告
      訴人指訴被告涉嫌犯罪之場合，如經調查別無其他證據足證其指訴確與事實相
      符，則本於「罪證有疑、利於被告」之證據法則，即不得遽以其片面之指訴，
      擷為認定被告犯罪之唯一事證，合先敘明。
  三、本件公訴人認被告等涉有前揭恐嚇、公然侮辱之犯行，無非係以告訴人乙○○
      之指訴，並有相片影本八張，及被告丁○○不諱言有說要給告訴人好看、被告
      戊○○有說過神經病等語為其論罪之主要依據。然訊據被告丙○○、己○○、
      丁○○及戊○○均矢口否認有何恐嚇、公然侮辱之犯行，被告丙○○辯稱：伊
      並沒有恐嚇及侮辱告訴人等語；被告己○○辯稱：告訴人推伊母親被告丙○○
      ，伊當然會罵告訴人，有用三字經罵告訴人，告訴人拿相機照伊，伊就把相機
      毀壞，在派出所是被告戊○○口中說神經病的，伊並沒有恐嚇告訴人，也沒有
      在警察局罵告訴人神經病等語；被告丁○○辯稱：伊好言勸告訴人，告訴人卻
      一直推擠，伊只好跟告訴人說這種對長輩的行為是不好的，會受報應，告訴人
      就說要告伊，伊只是跟告訴人說沒有告成會不好，並不是恐嚇告訴人的意思，
      在警察局沒有對告訴人說神經病這句話等語；被告戊○○則以：事發時伊並沒
      有在場，後來才載被告等去派出所，在派出所有說神經病，但沒有當著告訴人
      的面說，意思是說告訴人有這種神經病的行為，不是針對告訴人說的，並沒有
      恐嚇告訴人等語置辯。經查：
    (一)被告丙○○、己○○及戊○○於警訊、偵查中及本院審理時，除己○○有坦承
      砸毀告訴人之相機及戊○○坦承在高雄市政府警察局左營分局左營派出所時有
      說「神經病」等語之事實外，均否認有以「再檢舉，就要給妳好看」等語恐嚇
      告訴人，而被告丙○○、己○○及丁○○於警訊、偵查中及本院審理時始終否
      認有於高雄市政府警察局左營分局左營派出所公然以「神經病」等語侮辱告訴
      人之事實，另被告丁○○雖於偵查中自白因告訴人罵伊，氣頭上才回告訴人說
      要給告訴人好看等語（見偵查卷第三十七頁），然被告丁○○於警訊及本院審
      理時均否認有恐嚇告訴人之情事，且觀之告訴人所提出之現場錄音譯文上僅有
      被告丁○○說「妳不要再去檢舉那個，這樣不好啦」等語，有告訴人提出之錄
      音帶譯文一份在卷可憑，顯見被告丁○○並非係以「再檢舉，就要給妳好看」
      等語恐嚇告訴人，是被告丁○○於偵查中自白之真實性，非無令人置疑之處。
    (二)又告訴人乙○○先於警訊時稱：被告丙○○、己○○及丁○○三人恐嚇伊不得
      檢舉揚善堂違建乙事，不然要給伊好看，被告戊○○公然在左營所罵伊神經病
      等語（見八十九年二月十八日警訊筆錄），另於九十年八月三日所提出之告訴
      補充理由狀內並未載明被告四人恐嚇之事實，僅提及被告己○○、丁○○及戊○○等人在警察局，以「神經病」等詞辱罵告訴人等情（見偵查卷第十五頁）
      ，嗣於偵查中及本院審理時陳稱：是被告丁○○及己○○二人說要給伊好看，
      被告己○○、丁○○及戊○○在派出所對伊說「神經病」等語（見偵查卷第三
      十七頁及本院九十一年三月十九日審判筆錄），是告訴人先後指訴就何人對伊
      恐嚇及公然侮辱之情節已有齟齬，其指訴是否可採為不利被告等之認定非無疑
      義；另觀諸告訴人所提出之現場錄音譯文，其上雖載有被告己○○以三字經辱
      罵告訴人及損壞告訴人相機之事實，然並無被告等恐嚇告訴人之情節，是亦不
      能據此即認定被告等確有恐嚇告訴人之行為。而現場照片影本八張，亦僅足證
      明被告等案發時在場之事實，並不足以作為被告等有恐嚇告訴人之證據。且證
      人即左營派出所警員甲○○於本院審理時到庭證稱：伊係當時幫告訴人製作筆
      錄的人，當時有聽到一聲神經病，但不知道是誰說的等語（見本院九十一年四
      月二十三日審判筆錄），再參以被告戊○○亦不否認有於高雄市政府警察局左
      營分局左營派出所說「神經病」等語，顯見被告丙○○、己○○及丁○○並無
      告訴人所指公然侮辱之行為。
    (三)綜上所述，告訴人前開之指訴既有可議，且公訴人所舉之證據亦不足遽以認定
      被告等恐嚇及公然侮辱之犯行，而本院復查無其他積極證據，足資審認被告等
      確有公訴人所指恐嚇及公然侮辱之犯行，揆諸前開說明，尚不得遽告訴人片面
      有瑕疵之指訴，擷為認定被告等犯罪之唯一事證，犯罪既不能證明，依法自應
      為被告等無罪之諭知。
  四、至於被告己○○及戊○○另涉犯公然侮辱罪嫌部分，因未經檢察官提起公訴，
      本院自無從予以審究，而應移由檢察官另行偵查辦理，附此敘明。
據上論斷，應依刑事訴訟法第二百九十九條第一項前段、第三百零一條第一項，刑法
第三百五十四條、第四十二條第二項，罰金罰鍰提高標準條例第一條前段、第二條，
判決如主文。
中      華      民      國    九十一    年      九      月     十三     日
                                    臺灣高雄地方法院刑事第一庭
                                        法  官     陳玉聰
右正本證明與原本無異。
如不服本判決，應於判決送達後十日內，向本院提出上訴狀。
                                        書記官     鄭淑臻
中      華      民      國    九十一    年      九      月       十三   日
附錄本判決論罪科刑法條全文：
刑法第三百五十四條
毀棄、損壞前二條以外之他人之物或令致不堪用，足以生損害於公眾或他人者，處二
年以下有期徒刑、拘役或五百元以下罰金。
